【裁判字號】    99,訴,5089
【裁判日期】    991231
【裁判案由】    確認股東權利不存在
【裁判全文】
臺灣臺北地方法院民事判決              99年度訴字第5089號
原      告  金瑢    原名「.
訴訟代理人  陳培豪律師
被      告  蘋果圓有限公司
法定代理人  劉崇聖
上列當事人間確認股東權利不存在事件，本院於民國99年12月23
日言詞辯論終結，判決如下：
    主      文
原告之訴駁回。
訴訟費用由原告負擔。
    事實及理由
甲、程序方面：
一、按確認之訴，倘當事人一方因法律關係之存在與否不明確，
    致其在私法上之地位有受侵害之危險，而此危險得以確認判
    決除去者，依法均得提起，此觀民事訴訟法第247 條規定甚
    明。又確認法律關係成立或不成立之訴，固以確認現在之法
    律關係為限，但過去不成立之法律關係，延至目前仍繼續不
    存在時，仍不失為現在之法律關係。如對於該法律關係存在
    與否，有即受確認判決之法律上利益者，自非不得對之提起
    確認之訴。所謂即受確認判決之法律上利益，係指法律關係
    之存否不明確，原告主觀上認其在法律上之地位有不安之狀
    態存在，且此種不安之狀態，能以確認判決將之除去者而言
    ，若縱經法院判決確認，亦不能除去其不安之狀態者，即難
    認有受確認判決之法律上利益，最高法院著有52年臺上字第
    1240號判例要旨可資參照。本件原告主張被告未經其同意，
    即將其列為名義上之股東，並被列為清算人，則原告是否為
    被告公司股東之法律關係不明確，處於不確定之狀態，而原
    告確受此不穩定狀態之影響，參酌此種不安之狀態，能以法
    院確認判決將之除去，確有權利保護必要，揆諸前揭說明，
    原告提起本件訴訟即有確認判決之法律上利益，合先敘明。
二、又按解散之公司，除因合併、分割、破產而解散外，應行清
    算；解散之公司，於清算範圍內，視為尚未解散；公司經中
    央主管機關廢止登記者，準用之，公司法第24條、25條、26
    條之1分別定有明文。故於清算程序完結前，法人之人格於
    清算範圍內，仍然存續，必須待清算完結後，法人格始得歸
    於消滅。經查，本件被告雖經臺北市政府以民國98年2月26
    日府產業商字第09837086300號函廢止登記在案，惟並未經
    清算完結，其法人格仍未消滅，故仍有為被告之當事人能力
    。又被告在清算期間並無章程所定清算人，亦未選任清算人
    ，依公司法第113條準用第79條規定，應以被告其餘全體股
    東為清算人並為法定代理人，而被告登記之股東除原告外，
    原有劉崇聖、李怡德及王秀華3人，惟李怡德、王秀華前已
    刪除股東登記，此有被告公司變更登記表1件為證（見本院
    卷第8頁），是本件應以劉崇聖為被告之法定代理人。
三、被告經合法通知，未於言詞辯論期日到場，核無民事訴訟法
    第386條各款所列情形，爰依原告之聲請，由其一造辯論而
    為判決，合先敘明。
乙、實體方面：
一、原告主張略以：
  (一)原告任職於美國嬌生股份有限公司視力保健事業部，與被告
    公司實際負責人許永週為朋友，惟原告並未實際出資100萬
    元，詎許永週竟未經原告同意，即將原告列為被告名義上之
    股東，此有臺灣臺北地方法院檢察署於92年1月16日以91年
    度聲判字第87號裁定可證。原告自92年1月16日起即退出名
    義上之股東，但財政部臺北市國稅局簽發95年度營所稅未分
    配盈餘核定稅額繳款書仍將原告列為清算人，原告始知悉許
    永週尚未塗銷原告於被告股東之登記。爰依民事訴訟法第24
    7條之規定請求確認原告在被告之出資額100萬元及股東即清
    算人權利不存在，被告應辦理被告公司股東即清算人變更登
    記，將原告自被告公司清算人名單塗銷等語。
  (二)並聲明：
  1.確認原告在被告之出資額100萬元及股東即清算人權利不存
    在。
  2.被告應辦理被告股東即清算人變更登記，將原告自被告清算
    人名單中塗銷。
二、被告蘋果圓有限公司未於言詞辯論期日到場，亦未提出準備
    書狀作何聲明或陳述。
三、經查，原告主張其與被告實際負責人許永週為朋友，其並未
    實際出資100萬元，詎許永週竟未經其同意，即將其列為被
    告名義上之股東，但其已自92年1月16日起即退出名義上之
    股東，嗣因財政部臺北市國稅局簽發95年度營所稅未分配盈
    餘核定稅額繳款書仍將其列為清算人，其始知悉許永週尚未
    塗銷原告於被告股東之登記云云，並提出臺北市政府99年10
    月21日府產業商字第09988994700號函、臺北市政府府建商
    字第09311559900號稿、被告公司變更登記表、本院91年度
    聲判字第87號刑事裁定，及勞工保險被保險人投保資料表影
    本各1件為證。而被告經合法通知，亦未於言詞辯論期日到
    場，復未提出書狀作何聲明或陳述。然本院91年度聲判字第
    87 號刑事裁定之聲請人即臺灣臺北地方法院檢察署91年度
    偵字第4958號案件之告訴人為鄞敏男，被告為許永週、鄭明
    鳳，而該裁定意旨主要係鄞敏男指訴許永週以百分之十之技
    術股為代價，請鄞敏男加入被告公司成為股東，但被告公司
    實際負責人仍為許永週，嗣為使被告公司業務蒸蒸日上，及
    向銀行調度資金方便，許永週進一步於90年5月間邀請鄞敏
    男出任公司負責人，並完成變更登記，則鄞敏男既為被告公
    司實際負責人，故使用被告公司印章應得鄞敏男同意，但許
    永週、鄭明鳳未經其同意，即共同使用公司印章擅自簽發支
    票此用，涉及行使偽造有價證券罪、侵占罪及竊盜罪等，但
    經臺灣臺北地方法院檢察署檢察官以91年度偵字第4958號為
    不起訴處分後，鄞敏男不服聲請再議，經臺灣高等法院檢察
    署檢察長以91年度上聲議字第1282號駁回再議之聲請後，鄞
    敏男仍然不服，向本院聲請交付審判，經本院認定許永週仍
    為被告公司實際負責人，而駁回其交付審判之聲請，此有本
    院91年度聲判字第87號刑事裁定1件附卷可參。惟通篇裁定
    並未提及原告並未出資100萬元，及許永週未經原告同意將
    原告列為被告公司名義上之股東等內容，是原告徒以本院91
    年度聲判字第87號刑事裁定為證據主張其並未實際出資100
    萬元，及許永週未經其同意將其列為被告公司名義上之股東
    云云，舉證尚有不足，尚難認原告所述為真實。從而，原告
    請求確認對被告之出資額100萬元不存在，暨與被告間之股
    東權利及清算人之委任關係不存在，及被告應辦理被告股東
    即清算人變更登記，將原告自被告清算人名單中塗銷，即屬
    無據。
四、綜上所述，原告請求確認：1.原告在被告之出資額100萬元
    及股東權利即清算人不存在；2.被告應辦理被告股東即清算
    人變更登記，將原告自被告清算人名單中塗銷，為無理由，
    應予駁回。
五、據上論結，原告之訴無理由，爰依民事訴訟法第385條第1項
    前段、第78條，判決如主文。
中    華    民    國    99    年    12    月    31    日
                  民事第六庭    法  官  郭顏毓
以上正本係照原本作成。
如對本判決上訴，須於判決送達後20日內向本院提出上訴狀。如
委任律師提起上訴者，應一併繳納上訴審裁判費。
中    華    民    國   100    年    1     月    4     日
                                書記官  林政彬

司法院資訊處製作；財團法人民間司法改革基金會備份。
